【裁判字號】    95,訴,514
【裁判日期】    950508
【裁判案由】    毒品危害防制條例
【裁判全文】
臺灣桃園地方法院刑事判決               95年度訴字第514號
公  訴  人  臺灣桃園地方法院檢察署檢察官
被      告  甲○○
指定辯護人  本院公設辯護人乙○○
上列被告因違反毒品危害防制條例案件，經檢察官提起公訴（94
年度偵字第21035 號），本院判決如下：
    主  文
甲○○販賣第二級毒品，處有期徒刑玖年，如附表編號1 所示驗
餘之MDMA沒收銷燬之，如附表編號2 所示驗餘之愷他命沒入銷燬
之，如附表編號3 至8 所示之物沒收，編號5 所示之物，如全部
或一部不能沒收時，追徵其價額，編號6 所示之物，如全部或一
部不能沒收時，以其財產抵償之。
    事  實
一、甲○○明知亞甲基雙氧甲基安非他命（即俗稱之搖頭丸，下
    稱：MDMA）及愷他命（Ketamine）分別為公告禁止非法販賣
    之第二級、第三級毒品，竟意圖營利，先以如附表編號5 所
    示之行動電話與綽號「阿強」之不詳姓名成年男子聯絡後，
    於民國94年11月30日晚間11時許，在桃園縣桃園市○○路之
    「獅子王舞廳」內，向「阿強」以每顆新臺幣（下同）300
    元之價格，販入如附表編號1 所示之MDMA，並同時以每公克
    1, 000元之價格，販入如附表編號2 所示之愷他命，嗣旋將
    上開毒品連同其所有如附表編號7 、8 所示之電子磅秤及空
    夾鏈袋隨身攜帶，伺機出賣於不特定人。
二、甲○○與丙○○係朋友關係，甲○○明知愷他命除不得販賣
    外，亦不得為轉讓行為，竟基於轉讓第三級毒品愷他命之概
    括犯意，先於94年11月25日，在前揭「獅子王舞廳」門口，
    以相同於其原販入價格即每公克1,100 元之代價，轉讓愷他
    命2 公克予丙○○，該次轉讓毒品所得為2,200 元（未扣案
    ）；又甲○○所販入如附表編號2 所示之愷他命，原係用以
    伺機出售營利，然其於販入後，適因丙○○欲施用愷他命而
    於94年12月1 日晚間10時後之某時，撥打甲○○所持用如附
    表編號4 所示之行動電話，欲向甲○○拿取愷他命，甲○○
    乃承前轉讓愷他命之概括犯意，應允以原販入價格每公克1,
    000 元之代價轉讓，雙方並約定於94年12月2 日凌晨在桃園
    市○○○路○ 段391 號前交付。嗣丙○○雖依約前往會面地
    點，惟甲○○未及將愷他命交付丙○○前，即為警當場查獲
    ，並自甲○○所駕駛之W6-0890 號自用小客車內扣得如附表
    編號1、2、3、4、7、8所示之物，始查悉上情。
三、案經桃園縣政府警察局刑事警察大隊報請臺灣桃園地方法院
    檢察署檢察官偵查起訴。
    理  由
一、訊據被告甲○○固不否認遭警方查扣如附表編號1 、2 所示
    之毒品為其所購買，並坦承有轉讓愷他命予丙○○2 次之犯
    行，惟矢口否認有販賣MDMA及愷他命之犯行，辯稱：扣案之
    50顆MDMA是「阿凱」要其幫忙購買，扣案愷他命毛重約4.7
    公克的那包是自己要施用，其他愷他命也是「阿凱」要其幫
    忙購買，其購買扣案MDMA及愷他命並不是要販賣云云。
二、經查，扣案如附表編號1 所示藥錠及編號2 所示白色結晶性
    粉末，經送請行政院衛生署管制藥品管理局檢驗結果，藥碇
    檢出MDMA成分，粉末檢出愷他命成分，有該局檢驗成績書1
    紙在卷可考，足徵被告所購入之上開物品，確屬第二級毒品
    MDMA及第三級毒品愷他命無訛。
三、被告甲○○轉讓愷他命予丙○○之犯行，業據被告於檢察官
    訊問及本院審理時坦承不諱，並經證人丙○○於檢察官訊問
    及本院審理時具結證述明確，且有如附表編號2 所示之愷他
    命扣案可資佐證，足徵被告之自白與事實相符。又被告自警
    局初詢時起至本院審理時止，均一致供稱扣案愷他命係以每
    公克1,000 元之價格販入，而證人丙○○於檢察官偵查及本
    院審理時亦均證稱94年12月2 日遭警查獲當日係約定以每公
    克1,000 元之價格向被告拿取愷他命，是被告當次係以原販
    入價格提供愷他命予丙○○，已可認定。至被告於94年11月
    25 日 提供愷他命予丙○○之價格為每公克1,100 元，此據
    丙○○於檢察官訊問時證述明確（見偵查卷第50頁），此次
    價格雖較94年12月2 日交易時每公克1,000 元之交易金額為
    高，但丙○○於本院審理時既證稱：我購買愷他命之價格大
    概一公克一千元左右，可能一千元、一千一百元、一千二百
    元，或是九百元、八百元，價格不一定等語（見本院95年4
    月24日審判筆錄第16頁），因之，被告於該次所提供愷他命
    之購入成本亦有可能係1,100 元或高於此數，況被告與丙○
    ○復係相識多年之老友，此據丙○○於本院審理時結證甚明
    ，是以於丙○○偶有施用愷他命之需時，被告基於舊識情誼
    ，慨然以原價轉讓已有之愷他命以應老友之所需，要與常情
    相契合，此再徵之於94年12月2 日該次被告即係以原價轉讓
    之情益明，職是，顯難僅因被告本次係以每公克1,100 元之
    價格提供愷他命予丙○○，即率認被告此次提供愷他命之行
    為有賺取差價營利之事實。綜上堪認被告交付愷他命予丙○
    ○之行為，僅止於有償轉讓，而非販賣營利。
四、被告雖以前詞置辯，然查：
  (一)被告就其所稱綽號「阿凱」之人，並無法陳明該人之真實姓
    名、年籍或地址等資料供本院查證，則是否確有「阿凱」其
    人，顯非無疑。又被告於本院訊問時既自承：其與「阿凱」
    是在苗栗認識的，認識三、四年了，以前常聯絡，直到兩年
    前其至桃園後才開始沒聯絡等語（見本院95年3 月3 日訊問
    筆錄第3 頁），堪認其與「阿凱」不僅早已熟識，且常有往
    來，時間更長達約二年之久，衡情焉有全然不知「阿凱」任
    何身分資料之理。且被告於檢察官訊問時初供稱：「阿凱」
    12 月2日才打電話給我，說他幾點到桃園，在哪裡碰面云云
    （見偵查卷第63頁），惟其於本院訊問時則改稱：與「阿凱
    」見面的時間、地點，是「阿凱」在11月底就跟我約好的云
    云（見本院95年3 月3 日訊問筆錄第10頁），足見被告就其
    係於何時與「阿凱」約妥交付毒品之時間及地點此一重要情
    節，前後供述顯不一致。此外，由被告於本院訊問時所稱：
    「阿凱」在11月底打電話給我，問我在桃園有沒有常去跳舞
    ，並問我舞廳是不是有很多藥頭等供述觀之（見本院95年3
    月3 日訊問筆錄第3 至4 頁），「阿凱」在打電話給被告時
    ，應不知被告有出入舞廳之情事，然被告於本院同次訊問時
    卻又陳稱：在「阿凱」打電話給我之前，我曾在桃園的舞廳
    碰到「阿凱」好幾次云云（見同上筆錄第4 頁），其意顯係
    指在「阿凱」在打電話與其聯絡前，其即曾在桃園之舞廳過
    「阿凱」數次，則「阿凱」應早已知悉被告有出入桃園舞廳
    之習慣，豈有又打電話詢問被告是否會去桃園之舞廳之理，
    由此足見被告就其與「阿凱」聯絡、見面之情節，前後供述
    亦相互矛盾。再者，「阿凱」若果如被告所稱曾多次至桃園
    之舞廳內玩樂，則由被告於本院訊問時供稱：去跳舞的時候
    ，一進舞廳，門口兩邊會有很多人站在走廊上問要不要買藥
    等語觀之（見同上筆錄第5 頁），「阿凱」大可利用至桃園
    舞廳跳舞之機會，親自購買所需之MDMA及愷他命，焉有另行
    透過久未聯絡之被告代為購買之必要；又若被告所稱「阿凱
    」曾至桃園舞廳跳舞一事為虛構，則「阿凱」焉有如被告所
    稱係因至桃園舞廳跳舞得知桃園之毒品價格較苗栗便宜之情
    況後，才請被告代為在桃園購買毒品之可能，是被告此部分
    辯解亦均不合邏輯。稽上各端，被告既未能陳明「阿凱」之
    真實身分，且其就有關「阿凱」之各項供述不僅前後不一、
    相互矛盾，更與常情事理有違，足徵被告所辯其係幫「阿凱
    」代為購買MDMA及愷他命云云，顯屬虛構之詞，不足採信。
  (二)被告既無替「阿凱」購買毒品之情事，竟一次向阿強購入如
    附表編號1 、2 所示數量頗大之毒品，此已與一般施用者僅
    小量購買之情形迥異。且參酌被告於本院訊問時供承：我自
    己買搖頭丸一次最少三顆，最多十餘顆，十餘顆是大家湊錢
    買的，我一次就拿二、三顆等語（見本院95年3 月3 日訊問
    筆錄第6 頁），及其於檢察官訊問時自承：我每次買愷他命
    都是一袋，一袋一千元，但我沒有去秤重等語（見偵查卷第
    62頁），足見被告平日施用毒品之數量非多，且均係零星購
    買，其於本案中一次販入為數可觀之毒品，其本意絕非單純
    供自己施用所需。又被告既自承：被警察查獲時其並無工作
    ，因為原來工作之薪水太少，所以其於94年11月份辭掉工作
    ，50顆MDMA及10公克愷他命的錢，其尚未給付予「阿強」等
    語（見本院95年4 月24日審判筆錄第27、37頁），堪認其經
    濟狀況非佳，衡情實無在辭職後而尚無工作之94年11月30日
    ，以賒欠之方式一次購入總價約29,000元之毒品以供施用之
    可能。且由被告斯時並無經濟收入，竟仍以賒欠之方式販入
    大量毒品之情形觀之，更適足以認定被告於販入扣案毒品時
    ，即有將之出售以牟取利益之主觀犯意，換言之，其販入時
    之原意即在藉販賣毒品之方式，一併獲取原應支付之販入成
    本，及賺得販入與出售間所存之差價。
  (三)又MDMA及愷他命係管制之毒品，持有者莫不小心謹慎防止遭
    檢警追查，則被告販入之扣案毒品若確係欲供己施用，衡情
    其於外出時只需攜帶每日施用之數量為已足，焉有甘冒遭查
    緝或遺失之風險，於94年11月30日購得毒品後，仍將毒品於
    94年12月2 日全數攜帶外出之理。且參諸同時查獲之物品中
    ，尚有空夾鏈袋9 只及電子磅秤1 台等物，而此等物品實為
    一般販賣毒品者資以確定毒品數量及分裝之工具，而非施用
    毒品者所須隨身攜帶之物品。至被告雖辯稱：磅秤及空夾鏈
    袋是「阿凱」要求其準備的，要用來檢查毒品數量是否足夠
    云云，惟「阿凱」係被告為求脫罪所虛構之人物乙情，已如
    前述，是扣案之電子磅秤及夾鏈袋顯係被告伺機出售MDMA及
    愷他命時，用以充作秤重及分裝之用，而非為「阿凱」所準
    備，狀甚灼然。況現今社會毒品氾濫，政府為杜絕毒品對人
    民之危害，查緝甚嚴，且販賣第二級毒品MDMA及第三級毒品
    愷他命之犯行，刑度甚重，如於買賣之過程中無利可圖，被
    告何必甘冒觸犯重刑之風險，販入扣案毒品以供出售，是被
    告主觀上確有營利之意圖，堪以認定。
五、按以販賣營利為目的，將毒品販入或賣出，有一於此，其販
    賣毒品罪即屬既遂。本件被告於販入毒品時，即有將之轉售
    營利之意思，有如前述，雖尚未售出即遭警查獲，仍應成立
    販賣毒品既遂罪。而被告既以販入之原價提供愷他命予丙○
    ○，顯無獲取差價利益，應屬轉讓之性質。核被告販入MDMA
    及愷他命所為，係犯毒品危害防制條例第4 條第2 項、第3
    項之販賣第二級、第三級毒品罪，其以原販入價格提供2 公
    克愷他命予丙○○之行為，係犯同條例第8 條第3 項之轉讓
    第三級毒品既遂罪，其擬以原販入價格提供1 公克愷他命予
    丙○○惟未得逞之行為，則係犯同條例第8 條第5 項、第3
    項之轉讓第三級毒品未遂罪。至被告販入後另基於販賣意圖
    而持有第二級毒品MDMA、第三級毒品愷他命之低度行為，皆
    應為販賣之高度行為吸收，均不另論罪。另被告販賣第二級
    毒品、第三級毒品即販入MDMA及愷他命部分，雖未據公訴人
    起訴，惟販賣第二級毒品之犯行，與已起訴且經本院認定成
    立之意圖販賣而持有第二級毒品罪部分，有高、低度行為之
    吸收關係，而販賣第三級毒品部分與販賣第二級毒品部分有
    想像競合犯之裁判上一罪關係，均為起訴效力所及。公訴人
    認被告提供愷他命予丙○○之行為係觸犯同條例第4 條第3
    項之販賣第三級毒品罪，尚有誤會，惟其基本事實同一，本
    院自應予審判，並變更其起訴法條。被告先後二次轉讓愷他
    命之犯行，時間緊接，且觸犯構成要件相同之罪名，顯係基
    於概括犯意反覆為之，為連續犯，應依刑法第56條論以情節
    較重之轉讓第三級毒品既遂一罪，並依法加重其刑。被告販
    入愷他命後除伺機出售外，當其友人丙○○需用時，其遂以
    原販入價格提供予丙○○，顯見轉讓愷他命予丙○○之行為
    ，本即在其販入愷他命時所可預見範圍內，是被告所犯販賣
    第三級毒品罪與轉讓第三級毒品罪間，有方法、目的之牽連
    關係，應從一重以販賣第三級毒品罪處斷。又被告意圖營利
    ，以一販入行為同時販入第二級毒品MDMA及第三級毒品愷他
    命，為想像競合犯，應依刑法第55條規定，從一重之販賣第
    二級毒品罪處斷。爰審酌被告販入第二級毒品MDMA及第三級
    毒品愷他命之數量，與其轉讓愷他命之次數、金額，兼衡其
    販入毒品後尚未出售予他人，亦未因此獲取利益，及其犯後
    僅坦承轉讓愷他命之犯行，對於販賣第二、三級毒品之犯行
    則一概否認等一切情狀，量處如主文所示之刑。
六、如附表編號1 、2 所示之物品分別為第二級毒品MDMA及第三
    級毒品愷他命乙情，有如前述，驗餘之MDMA應依毒品危害防
    制條例第18條第1 項前段之規定沒收銷燬之，而直接包裝上
    開MDMA之塑膠袋共3 只，既為盛裝上開毒品所用，以現今所
    採行之鑑驗方式，包裝袋仍會殘留微量禁藥而無法將之完全
    析離，應併同上開毒品一併宣告沒收銷燬；愷他命則應依同
    條項後段之規定沒入銷燬之。如附表編號3 所示之物為被告
    販入MDMA時，由「阿強」連同MDMA所一併交付，屬其因犯罪
    所得之物；如附表編號4 、5 所示之行動電話，被告自承均
    為其所有，且該等行動電話又均為被告轉讓愷他命所用之聯
    絡工具；如附表編號6 所示之物，則為被告轉讓愷他命所得
    之財物，是上開物品均應依毒品危害防制條例第19條第1項
    規定宣告沒收。至附表編號7 、8 所示之物，被告雖辯稱該
    等物品係向「阿強」所借用云云，但「阿強」既僅為出售毒
    品予被告之人，衡情實無另行準備電子磅秤及空夾鏈袋以供
    被告使用之可能，且被告販入毒品之本意即在分裝出售，其
    自行準備電子磅秤及空夾鏈袋以供秤重、分裝，亦為事理之
    常，是被告前開所辯不足採信，上開物品為被告所有，可以
    認定，而編號7 所示之電子磅秤，為被告供及備供轉讓、販
    賣毒品所用之物，應依毒品危害防制條例第19條第1 項及刑
    法第38條第1 項第2 款規定沒收之，編號8 所示之空夾鏈袋
    ，則為被告備供販賣、轉讓毒品所用之物，應依刑法第38條
    第1 項第2 款規定宣告沒收。又編號3 、4 、7 、8 所示之
    物既已扣案，即無全部或一部不能沒收之問題，要毋庸依同
    條項規定諭知如全部或一部不能沒收時，追徵其價額之必要
    ；而編號5 所示之行動電話因未扣案，如全部或一部不能沒
    收時，追徵其價額；至附表編號6 所示之物亦未扣案，如全
    部或一部不能沒收時，以其財產抵償之，又因其犯罪所得為
    金錢，故尚無同條項所定追徵其價額之問題。
據上論斷，應依刑事訴訟法第299 條第1 項前段、第300 條，毒
品危害防制條例第4 條第2 項、第3 項、第8 條第3 項、第18條
第1 項前段、第19條第1 項，刑法第11條前段、第55條、第38條
第1 項第2 款，判決如主文。
本案經檢察官崔秉君到庭執行職務。
中    華    民    國    95    年    5     月    8     日
            刑事第十一庭  審判長法  官  蔡榮澤
                                法  官  何俏美
                                法  官  魏于傑
上正本證明與原本無異。
如不服本判決，得於收受判決後10日內，向本院提出上訴狀。
                                書記官  林怡君
中    華    民    國    95    年    5     月    15    日
附表：
┌──┬─────┬─────────────┬────────────┐
│編號│物      品│數                      量│備                    註│
├──┼─────┼─────────────┼────────────┤
│1   │橘黃色圓形│50顆（經送驗後僅餘49顆）  │扣案，檢出第二級毒品MDMA│
│    │錠        │                          │成分                    │
├──┼─────┼─────────────┼────────────┤
│2   │白色結晶性│含塑膠袋3 只，毛重共14.826│扣案，檢出第三級毒品愷他│
│    │粉末      │公克，驗餘毛重共14.817公克│命成分                  │
├──┼─────┼─────────────┼────────────┤
│3   │盛裝上開橘│1 只                      │扣案，為被告販入MDMA時，│
│    │黃色圓形錠│                          │阿強所一併交付          │
│    │之塑膠袋  │                          │                        │
├──┼─────┼─────────────┼────────────┤
│4   │行動電話  │1 支（PENTACH 牌，內插有09│扣案，被告所有而供聯絡轉│
│    │          │00000000號SIM卡）         │讓愷他命所用            │
├──┼─────┼─────────────┼────────────┤
│5   │行動電話  │1 支（BenQ牌，內插有091309│未扣案，被告所有而供聯絡│
│    │          │6914號SIM卡）             │轉讓愷他命所用          │
├──┼─────┼─────────────┼────────────┤
│6   │現金      │新臺幣2,200元             │未扣案，為被告轉讓愷他命│
│    │          │                          │所得之財物              │
├──┼─────┼─────────────┼────────────┤
│7   │電子磅秤  │1 台                      │扣案，被告所有而供及備供│
│    │          │                          │轉讓、販賣毒品所用      │
├──┼─────┼─────────────┼────────────┤
│8   │空夾鏈袋  │9 只                      │扣案，被告所有而備供轉讓│
│    │          │                          │、販賣毒品所用          │
└──┴─────┴─────────────┴────────────┘
本案論罪科刑主要法條：
毒品危害防制條例第4條
製造、運輸、販賣第一級毒品者，處死刑或無期徒刑；處無期徒
刑者，得併科新臺幣 1 千萬元以下罰金。
製造、運輸、販賣第二級毒品者，處無期徒刑或 7 年以上有期徒
刑，得併科新臺幣 7 百萬元以下罰金。
製造、運輸、販賣第三級毒品者，處 5 年以上有期徒刑，得併科
新臺幣 5 百萬元以下罰金。
製造、運輸、販賣第四級毒品者，處 3 年以上 10 年以下有期徒
刑，得併科新臺幣 3 百萬元以下罰金。
製造、運輸、販賣專供製造或施用毒品之器具者，處 1 年以上 7
年以下有期徒刑，得併科新臺幣 1 百萬元以下罰金。
前五項之未遂犯罰之。
毒品危害防制條例第8條
轉讓第一級毒品者，處 1 年以上 7 年以下有期徒刑，得併科新
臺幣 1 百萬元以下罰金。
轉讓第二級毒品者，處 6 月以上 5 年以下有期徒刑，得併科新
臺幣 70 萬 元以下罰金。
轉讓第三級毒品者，處 3 年以下有期徒刑，得併科新臺幣 30 萬
元以下罰金。
轉讓第四級毒品者，處 1 年以下有期徒刑，得併科新臺幣 10 萬
元以下罰金。
前四項之未遂犯罰之。
轉讓毒品達一定數量者，加重其刑至二分之一，其標準由行政院
定之。


司法院資訊處製作；財團法人民間司法改革基金會備份。
